臺灣高雄地方法院刑事裁定
111年度毒聲字第718號
聲  請  人  臺灣高雄地方檢察署檢察官
被      告  黃煥淳


上列被告因違反毒品危害防制條例案件，經檢察官聲請送觀察、
勒戒(111年度毒偵字第1576號、111年度撤緩毒偵字第117號)，
本院裁定如下：
    主  文
黃煥淳施用第二級毒品，令入勒戒處所觀察、勒戒，其期間不得
逾貳月。
    理  由
一、聲請意旨如附件聲請書所載。
二、按犯毒品危害防制條例第10條之罪者，檢察官應聲請法院裁
    定，令被告入勒戒處所觀察、勒戒，其期間不得逾2 月，毒
    品危害防制條例第20條第1 項定有明文。又毒品檢驗依酵素
    免疫分析或薄層定性分析等方式為初步篩檢者，因具有相當
    程度偽陽性之可能，如另以氣（液）相層析、質譜分析等較
    具公信力之儀器為交叉確認，因出現偽陽性反應之機率極低
    ，核足據為對涉嫌人不利之認定。再者，依據2018年美國FD
    A網站公布尿液中於施用甲基安非他命及安非他命可檢出之
    時限，為2 至3 日，有行政院衛生福利部食品藥物管理署民
    國108 年1 月21日FDA 管字第1089001267號函在卷參照，均
    先予敘明。
三、經查：
㈠、被告黃煥淳確有以下施用第二級毒品甲基安非他命犯行：
１、於110年3月13日23時20分許為警採尿時起回溯72小時內某時(
    不含公權力拘束期間；聲請書誤載為「96小時」內某時，予
    以更正)，在高雄市○○區○○路○段000巷0號住處內，以將甲基
    安非他命置入玻璃球燒烤後吸食煙霧之方式，施用甲基安非
    他命1次乙節，業據被告於偵訊中坦承不諱，且其上開時間
    採尿送驗結果，確呈甲基安非他命陽性反應，有採尿檢驗同
    意書、高雄市政府警察局鳳山分局毒品案件尿液採證代碼對
    照表（尿液代碼：FS129號）及正修科技大學超微量研究科
    技中心110年4月7日尿液檢驗報告（原始編號：FS129號）在
    卷可憑，足認被告上開任意性自白與事實相符（下稱甲案）
    。
２、於111年3月31日13時42分許為警採集尿液送驗，經臺南市政
    府衛生局先以免疫學分析法為初步檢驗，再以液相層析串聯
    質譜分析法確認檢驗，結果呈安非他命及甲基安非他命陽性
    反應，且安非他命、甲基安非他命檢出濃度均為>4,000ng/m
    l，有該局111年4月15日濫用藥物尿液檢驗結果報告（檢體
    名稱：111K046號）、臺南市政府警察局刑事警察大隊尿液
    採驗同意書、勘察採證同意書、採集尿液姓名對照表（尿液
    編號：111K046號）在卷可憑。依前揭說明，本件即可排除
    偽陽性反應產生之可能，復參以上開尿液檢驗所現之安非他
    命、甲基安非他命濃度，明顯超過濫用藥物尿液檢驗作業準
    則第18條規定之甲基安非他命陽性判定標準即「甲基安非他
    命500ng/ml，且其代謝物安非他命之濃度在100ng/ml以上」
    甚多，足認被告確有於上開採尿時回溯72小時內某時（不含
    公權力拘束期間；聲請書亦誤載為「96小時」內某時，併予
    更正），在不詳地點，以不詳方式，施用甲基安非他命無訛
    。被告於警詢時辯稱：於111年3月27日0時施用安非他命云
    云，與前述可能驗出施用之時間，尚非相當，不足採信（下
    稱乙案）。準此，被告於前揭時間施用甲基安非他命2次，
    事證均已明確，可堪認定。
㈡、又被告不曾接受觀察、勒戒或強制戒治，有臺灣高等法院被
    告前案紀錄表等件在卷可參，本次應屬被告之「初犯」，而
    有毒品危害防制條例第20條第1項規定，給予適用觀察、勒
    戒之機會。
㈢、至於被告所為甲案犯行雖前經臺灣高雄地方檢察署檢察官以1
    10年度毒偵字第904號為附命戒癮治療之緩起訴處分，緩起
    訴期間自111年3月8日起至112年3月7日止，惟因被告於治療
    期間，無故未依指定時間接受指定治療逾3次，經檢察官以1
    11年度撤緩字第246號撤銷緩起訴處分確定，並有緩起訴處
    分書、撤銷緩起訴處分書、送達證書、臺灣高等法院被告前
    案紀錄表等件在卷可參。惟「緩起訴處分之戒癮治療」與「
    觀察、勒戒或強制戒治」之處遇，因法律規定之程序、效果
    均不相同，已無法等同視之，即被告初犯（或觀察、勒戒、
    強制戒治執行完畢釋放3年後再犯）施用毒品，經為命戒癮
    治療之緩起訴處分，若遭撤銷，檢察官針對該次撤銷緩起訴
    之施用毒品犯行，或者戒癮治療履行完畢，檢察官針對之後
    施用毒品犯行，均仍應依前揭毒品危害防制條例第20條或第
    23條之規定處理，亦可以再為緩起訴，然不得逕行起訴（最
    高法院110年度台非字第98號判決、110年度台上字第2096號
    判決意旨參照）。是被告所受之前揭緩起訴處分既遭撤銷，
    無任何等同受有「觀察、勒戒或強制戒治執行」之效果，檢
    察官針對該次及乙案之施用毒品，向本院聲請觀察、勒戒，
    亦為適法，併此說明。
㈣、本件聲請意旨載明被告所為甲案犯行前經檢察官為附命完成
    戒癮治療之緩起訴處分，惟因被告於戒癮治療期間，無故未
    依指定時間接受指定治療逾3次，經檢察官撤銷緩起訴處分
    ，足證被告並無積極為戒癮治療之態度及意願，認不宜再給
    予戒癮治療之緩起訴處分（如附件）。而依卷證資料所示，
    被告所為甲案犯行，檢察官已給予被告戒癮治療機會，惟被
    告卻未按照條件履行，而遭檢察官撤銷緩起訴處分，已於前
    述，顯見被告未能自律配合治療，無戒除毒品之真意及決心
    ，若再僅以寬鬆之社區性戒癮治療，確難期待其能完全戒絕
    毒癮。從而，檢察官考量本案具體情節，向本院聲請令被告
    入勒戒處所觀察、勒戒，以監禁式之治療方式，求短時間內
    隔絕被告之毒品來源，務使其專心戒除毒癮，而未依刑事訴
    訟法第253條之1規定對被告為附命完成戒癮治療之緩起訴處
    分，核其此部分職權之行使尚屬合法，形式上亦無裁量恣意
    或濫用之情，於法有據。
四、綜上所述，本件聲請為有理由，應予准許，依毒品危害防制
    條例第20條第1項，裁定如主文。
中　　華　　民　　國　　111 　年　　11　　月　　7 　　日
                  刑事第三庭  法　官  林青怡
以上正本證明與原本無異。
如不服本裁定應於送達後5日內向本院提出抗告狀。
中　　華　　民　　國　　111 　年　　11　　月　　9 　　日
                              書記官  蔡靜雯
【附件】聲請書乙份